【裁判字號】    88,上更(一),592
【裁判日期】    890302
【裁判案由】    毒品危害防制條例
【裁判全文】
臺灣高等法院刑事判決                  八十八年度上更(一)字第五九二號
    上  訴  人
    即  被  告  丙○○
    選任辯護人  陳松楷
右上訴人，因違反藥事法等案件，不服台灣基隆地方法院，八十六年度訴字第一五八
號，中華民國八十六年三月三十一日第一審判決（起訴案號：台灣基隆地方法院檢察
署八十六年度偵字第四０七、四０八號）提起上訴，本院判決後經最高法院第一次發
回更審，本院判決如左：
    主      文
原判決關於連續明知為禁藥而轉讓及定執行刑部分均撤銷。
丙○○連續明知為禁藥而轉讓，處有期徒刑拾月。
    事      實
一、丙○○明知「安非他命類」係經行政院衛生署於六十九年十二月八日以衛署字第
    三０一一二四號公告列入藥物藥商管理法第十六條所稱禁藥管理，已於同月十日
    生效，自六十九年十二月八日起禁止輸入、製造，自七十年六月一日起禁止販賣
    ，而安非他命及其衍生之鹽類及製劑並經行政院衛生署於七十五年七月十一日以
    衛署字第五九七六二號公告一概禁止使用，於同月十三日生效，竟基於概括犯意
    ，於八十五年八、九月間（確實時間不詳），在其住處，先後三次（每次確實時
    間不詳）無償提供安非他命（提供之確實數量不詳）予甲○○吸用，而連續轉讓
    上開禁藥，經警先於八十六年一月二十一日二十三許在基隆市○○○路一三五巷
    二十一弄七六號三樓查獲邱玉麟、甲○○等人吸用安非他命，並經甲○○之供述
    於八十六年一月二十二日上午二時左右在基隆市○○路三八三號之二，二樓甲○
    ○房間內查獲張志成，嗣至張志成向丙○○分租之基隆市○○○路一一三巷二十
    一弄十六號租賃處，另查獲扣得張志明所有非法持有之安非他命０．二公克及其
    所有供吸食安非他命犯罪所用之吸食器三組、酒精一瓶、酒精燈一只、瓦斯噴燈
    一組及噴燈頭一組（均已在張志明案中沒收），及依甲○○之供述查獲丙○○連
    續提供禁藥。
二、案經基隆市警察局暨台北縣警察局金山分局報請台灣基隆地方法院檢察署檢察官
    偵查起訴。
    理      由
一、訊據被告丙○○矢口否認犯行，被告辯護人並辯稱證人甲○○之證詞可疑，又不
    明確，且於原審後即翻異前供，應係被警方刑求所致云云，惟查被告丙○○無償
    提供安非他命予甲○○吸用之事實，業據甲○○於警訊及檢察官偵查中供述甚詳
    ，其中甲○○於警訊中指稱其常與被告丙○○一同吸用安非他命，且其吸食之安
    非他命有時確係由被告丙○○無償提供（見八十六年一月十二日六時偵訊筆錄）
    ，而於八十六年一月二十二日檢察官訊問時更明指丙○○於八十五年八、九月間
    ，曾三至四次無償提供安非他命予其吸用（見偵字第四０八號卷第十頁），其指
    述甚為明確，復查證人甲○○與被告丙○○並無怨仇，而丙○○並稱與證人並不
    認識，則證人如何會無故指證被告，且觀被告丙○○身為警察，除自己吸用安非
    他命外（業經判處有期徒刑六月確定），又與有吸食安非他命習行之張志明往來
    密切並與同住一處，足見證人張志成與甲○○之指述絕非無的放矢，其空言否認
    ，實無足取，而證人甲○○嗣雖於原審法院翻供，辯稱其於警訊所供係遭警察毆
    打所為，而於檢察官偵查中則未看清筆錄即簽名云云，惟經本院傳訊承辦本案之
    警察乙○○到庭證稱：本案曾經甲○○指認被告丙○○口卡。我們是先抓到邱玉
    麟、周炳成，由他們指認甲○○之後，在甲○○家查到張志明，張志明（按此為
    張志成之誤）身上有安非他命，在甲○○房間內查到吸食器，甲○○自己供出安
    非他命之來源，是出於其自由意志，之後我們才將筆錄、錄音帶移送基隆市警察
    局自清。並對本院受命法官訊以：「是否有恐嚇甲○○要供出來源﹖答：沒有，
    因當時已查到安非他命，沒必要，我們也沒打甲○○之胸脯」（本院八十八年十
    月二十二日訊問筆錄），顯見並無刑求甲○○之事，況甲○○已在檢察官處已指
    證甚明，公訴人於偵查庭自不致刑求或恐嚇證人甲○○，且證人就此與他人有重
    大利害關係之筆錄，竟辯稱未看清楚，亦與經驗法則相違，顯見甲○○翻異前供
    ，應係故為迴護被告丙○○而編造被刑求之詞，是其翻異前供及陳稱被刑求云云
    自非可採，是被告丙○○右開犯罪之事證已明，其犯行洵堪認定，又本案證人甲
    ○○經本院傳喚多次而未到庭，經囑託台灣基隆地方法院訊問，亦無法使其到庭
    ，而本案待證事實已明，故本院認無再傳訊必要，併此述明。
二、查「安非他命類」係經行政院衛生署於六十九年十二月八日以衛署字第三○一一
    二四號公告列入藥物藥商管理法第十六條所稱禁藥管理，已於同月十日生效，自
    六十九年十二月八日起禁止輸入、製造，自七十年六月一日起禁止販賣，而安非
    他命及其衍生之鹽類及製劑並經行政院衛生署於七十五年七月十一日以衛署字第
    五九七六二號公告一概禁止使用，於同月十三日生效，核被告丙○○所為無償讓
    與安非他命予甲○○之行為，係犯藥事法第八十三條第一項之明知為禁藥而轉讓
    罪。再查上訴人即被告行為後，毒品危害防制條例業於八十七年五月二十日公布
    施行，依該條例第二條第二項第二款、第八條第二項之規定，已將安非他命列為
    第二級毒品管理，其轉讓第二級毒品者，處六月以上五年以下有期徒刑，得併科
    新台幣七十萬元以下罰金。其法定刑較之上訴人行為時有效之藥事法第八十三條
    第一項為高，比較新舊法，以行為時之藥事法第八十三條第一項對被告有利，依
    刑法第二條第一項但書之規定，自應從輕依最有利於被告之藥事法第八十三條第
    一項規定論處。又其亦有先後三次之轉讓禁藥犯行，因時間緊接，所犯構成要件
    相同，顯係基於概括犯意為之，為連續犯，應論以一罪並依法加重其刑。至公訴
    人所稱第四次犯行部分，因無證據足資證明有第四次轉讓禁藥犯行，甲○○僅供
    稱三至四次（第四次    然指證，依罪疑惟輕，第四次部分無法證明），因此部
    分公訴人認與前開論罪部分有連續犯關係屬裁判上一罪爰不另為無罪判決之諭知
    。原審予以依法論科，固非無見。惟(一)原判決未及依前述之規定，比較轉讓安非
    他命犯行之新舊法之適用，其判決自有違誤；(二)再證人甲○○雖指述上訴人即被
    告轉讓三至四次安非他命於伊，公訴人亦起訴三至四次，惟並無證據足以證明被
    告有轉讓四次，依罪疑惟輕之原則，應認被告僅轉讓三次，原審認為四次自有未
    洽；(三)本案並無法查明被告三次轉讓禁藥之時間及份量，原判決事實欄亦未說明
    ，亦有事實未明之違誤；(四)原審事實欄未能明確說明丙○○之犯行如何被警查獲
    之經過，亦有未當，上訴人上訴否認犯行，固無足採，惟原判決此部分有上述之
    違誤，自應由本院將原判決此部分及所訂執行刑均撤銷。爰審酌被告丙○○行為
    時身為執法之公務員，不思潔身自愛，竟然沈迷禁藥，又遺害他人，惡性非輕，
    且犯後猶設詞狡辯，悔意不誠，並參酌其犯罪動機、目的、犯後態度等一切情狀
    ，量處如主文第二項所示之刑，以示懲儆。
三、公訴意旨另略以被告丙○○亦基於概括犯意，自八十五年二月間起，連續多次無
    償提供安非他命予張志成吸用，而認被告丙○○此部分行為亦觸犯轉讓禁藥罪，
    並與其前述轉讓禁藥有罪部分有連續犯之關係，惟查被告丙○○矢口否認此部分
    犯行，而證人張志成雖於警訊中指稱有託丙○○購買安非他命並與丙○○共同吸
    用，但依其所述，應係向丙○○表示欲以五百元或一千元購買安非他命，並非丙
    ○○無償提供，而其嗣於偵查中更明指係託丙○○向綽號「阿文」之人購買安非
    他命，至其雖曾在丙○○住處吸食安非他命，但不知安非他命係何人所有，復查
    與丙○○同住之人另有被告張志明，而經警查獲之安非他命及吸食器等物，張志
    明亦自承為其所有，則似無充足證據足以證明證人張志成所吸食之安非他命係被
    告丙○○所無償提供，是被告丙○○此部分犯罪事實經核尚難以證明，惟公訴意
    旨既認被告此部分行為與其前述有罪部分有連續犯之裁判上一罪關係，則依審判
    不可分之原則，爰不另為無罪之諭知。
據上論斷，應依刑事訴訟法第三百六十九條第一項前段、第三百六十四條、第二百九
十九條第一項前段，藥事法第八十三條第一項，刑法第十一條前段、第二條第一項但
書、第五十六條，判決如主文。
本案經檢察官鄭龍照到庭執行職務。
中      華      民      國    八十九    年      三      月      二      日
                              臺灣高等法院刑事第十庭
              審判長法  官  蔡  長  溪
                                        法  官  楊  貴  志
                                        法  官  溫  耀  源
右正本證明與原本無異。
如不服本判決應於收受送達後十日內向本院提出上訴書狀，其未敘述上訴之理由者並
得於提起上訴後十日內向本院補提理由書（均須按他造當事人之人數附繕本）。
                                        書記官  陳  明  琴
中      華      民      國    八十九    年      三      月      三      日
附錄：本案論罪科刑法條全文
藥事法第八十三條
明知為偽藥或禁藥，而販賣、供應、調劑、運送、寄藏、牙保、轉讓或意圖販賣而陳
列者，處五年以下有期徒刑，得併科新臺幣十萬元以下罰金。
犯前項之罪，因而致人於死者，處七年以上有期徒刑，致重傷者，處一年以上七年以
下有期徒刑。
因過失犯第一項之罪者，處一年以下有期徒刑、拘役或新臺幣十萬元以下罰金。
第一項之未遂犯罰之。


司法院資訊處製作；財團法人民間司法改革基金會備份。
